【裁判字號】    88,訴,1447
【裁判日期】    890114
【裁判案由】    業務過失致死等
【裁判全文】
臺灣桃園地方法院刑事判決                        八十八年度訴字第一四四七號
    公  訴  人  臺灣桃園地方法院檢察署檢察官
    被      告  丙○○○工業有限公司  設桃園縣龍潭鄉高原村橫岡下七之四號
    代  表  人  沈周淑
    被      告  乙○○
    共      同
    選任辯護人  甲○○
右列被告因業務過失致死等案件，經檢察官提起公訴（八十八年度偵字第一三四六一
號、第一四九六二號），本院判決如左：
    主      文
乙○○從事業務之人，因業務上之過失致人於死，處有期徒刑伍月，緩刑年。
丙○○○工業有限公司法人違反雇主對於防止電能引起之危害應有符合標準之必要安
全衛生設備之規定，致發生死亡災害之職業災害，處罰金新台幣伍萬元。
    事      實
一、乙○○係址設桃園縣龍潭鄉高原村橫岡下七之四號「丙○○○工業有限公司（公
    訴人誤載為股份有限公司，又下稱榮寶公司）」之實際負責人，為雇主，負有保
    護、照顧其所僱用勞工工作安全之職責，亦為從事於業務之人。該公司係專營各
    種塑膠製品之製造及加工等項目，廠內設有塑膠押出機，其中加熱器部分東邊底
    部設有二支固定螺絲以供電線輸入電源，惟該帶電之螺絲裸露以致操作機器之員
    工有因接觸或接近致發生感電之虞，此際，乙○○本應注意對於電氣機具之帶電
    部分，如勞工於作業中或通過時，有因接觸或接近致發生感電之虞者，即應設置
    符合標準之防止感電之護圍或絕緣被覆，以防止電能引起之危害，且依當時情形
    並無不能注意之情事，竟疏未注意在該固定螺絲上設置護圍或絕緣被覆，致於民
    國八十八年六月二十七日下午一時許，其僱用之勞工徐上富於操作該押出機時，
    不慎觸及該帶電之固定螺絲，因電殛致死。
二、案經台灣桃園地方法院檢察署檢察官據報委託台灣新竹地方法院檢察署檢察官相
    驗被害人徐上富屍體後自動檢舉偵查起訴。
    理      由
一、右揭事實，業據被告乙○○及「榮寶公司」之登記名義負責人沈周淑女於本院審
    理時，供承不諱，另該公司使用之塑膠押出機，其中加熱器部分東邊底部設有二
    支固定螺絲以供電線輸入電源，惟該螺絲係裸露，並未設置護圍或絕緣被覆，被
    害人徐上富係於操作機器時，因感電而遭電殛致死等情，則有行政院勞工委員會
    北區勞動檢查所八十八年八月十六日八八北檢製字第一一四二六號函附之職業災
    害檢查報告書一份、現場照片及台灣新竹地方法院檢察署檢察官相驗屍體勘驗筆
    錄、相驗屍體證明書、驗斷書各一份、相驗照片暨法務部法醫研究所回函影本一
    份附卷足憑。
二、按雇主對於防止電能所引起之危害，應有符合標準之必要安全設備，又按僱主對
    於電氣機具之帶電部分，如勞工於作業中或通過時，有因接觸或接近致發生感電
    之虞者，即應設置符合標準之防止感電之護圍或絕緣被覆，勞工安全衛生法第五
    條第一項第三款、勞工安全衛生設施規則第二百四十一條分別定有明文。被告乙
    ○○使其僱用之勞工操作塑膠押出機時，依法即負有上項注意義務，須在帶電之
    固定螺絲上加裝防止感電之護圍或絕緣被覆，以避免員工因感電所引起之危害，
    且又查無不能注意之情事，詎其竟疏未注意及此，未設置相關安全設施，致生本
    件被害人徐上富於操作機器中觸及該帶電之固定螺絲，因電殛致死之職業災害，
    其有過失甚明。至被害人徐上富係因被告未提供備置相關安全設施始未能週全維
    護己身工作安全，且稽之常情，此時實亦無從期待被害人可拒絕僱主此項在安全
    設備未臻完善之機器作業之工作分派，是以其為遵照僱主之指示完成工作進度，
    不得已以涉險操作機器，難謂有何過失。被害人又係因被告乙○○未設置必要之
    安全設備致因電殛死亡，被害人之死亡與被告乙○○疏未注意應設置必要設備以
    避免危害發生之過失行為間，顯有相當因果關係，被告乙○○自應負過失致死之
    責。本件事證已明，被告乙○○犯行堪以認定，應依法論科。
三、被告乙○○係「榮寶公司」之實際負責人，為雇主，負有保護、照顧其所僱用勞
    工工作安全之職責，亦為從事於業務之人。其因執行雇主保護、照顧勞工工作安
    全業務之疏失致被害人於工作中死亡，核其所為係犯刑法第二百七十六條第二項
    之業務過失致死罪。次查，被告乙○○未就防止電能所引起之危害，設置符合標
    準之必要安全設備，違反勞工安全衛生法第五條第一項第三款之規定，致生同法
    第二十八條第二項第一款之死亡職業災害，形式上雖亦該當同法第三十一條第一
    項之罪，惟按該條與刑法第二百七十六條第二項所保護者均為生命法益，至勞工
    安全衛生法第三十一條第一項罪責之成立固以雇主違反同法第五條第一項或第八
    條第一項之規定為前提，然究其質，同法第五條第一項及第八條第一項所設之規
    定，就主觀層面而言，均屬雇主應負之具體注意誡命義務，易詞以言，即僱主在
    各別情況下均應注意設置法定之各種必要全安措施以防止危害之發生，該相關規
    定於本罪成立上之關係宛如各項交通安全規則之於交通案件，亦即在具體個案中
    ，交通規則係構成汽車駕駛人應負之主觀注意義務，若有違反致生他人受傷或死
    亡者即認應負過失之責，二者性質要無不同，從而有關僱主應為必要設置之規定
    非屬本罪所另行保護之刑法法益。因之，依規範體例及保護之法益，勞工安全衛
    生法第三十一條第一項之罪厥為刑法第二百七十六條第二項業務過失致死罪之特
    殊類型規定，若有同時該當，則屬法規競合之現象，依重法優於輕法之法理，自
    應依刑法第二百七十六條第二項之業務過失致死罪處斷，即無再論以勞工安全衛
    生法第三十一條第一項之罪之餘地。公訴人指被告另犯勞工安全衛生法第三十一
    條第一項之罪，尚有誤會，應予敘明。另「榮寶公司」為法人，依勞工安全衛生
    法第三十一條第二項規定，則應科以同條第一項之罰金。又查，事發後，被告乙
    ○○已與被害人之家屬達成和解賠償損害，此有和解書影本一份在卷可佐。審酌
    被告乙○○犯罪所生危害、過失程度、犯後積極處理善後之態度且已與被害人家
    屬達成和解等情狀暨被告「榮寶公司」之情節，分別量處如主文所示之刑。末查
    被告乙○○前未曾受有期徒刑以上刑之宣告，有本院被告全國前案紀錄表一份存
    卷可參。其犯後態度良好，深知悛悔，經此教訓，當知所警惕，信無再犯之虞，
    本院因認對其宣告之刑以暫不執行為適當，爰並諭知緩刑三年，以啟自新。
據上論斷，應依刑事訴訟法第二百九十九條第一項前段，勞工安全衛生法第三十一條
第二項，刑法第二百七十六條第二項、第七十四條第一款，罰金罰鍰提高標準條例第
一條前段，判決如主文。
本案經檢察官呂寧莉到庭執行職務。
中      華      民      國    八十九    年      一      月     十四     日
                              臺灣桃園地方法院刑事第三庭
                                  法  官  蔡榮澤
右正本證明與原本無異。
如不服本判決，應於判決送達後十日內向本院提出上訴狀( 應附繕本 )，上訴於
臺灣高等法院。
                                    書記官   劉德壽
中        華        民        國   八十九   年   一   月    二十七    日
附論罪科刑依據之法條：
勞工安全衛生法第三十一條。
刑法第二百七十六條。


司法院資訊處製作；財團法人民間司法改革基金會備份。
